【裁判字號】    92,訴,1221
【裁判日期】    920826
【裁判案由】    清償借款
【裁判全文】
臺灣臺中地方法院民事判決  九十二年度訴字第一二二一號
    原      告  華南商業銀行股份有限公司
    法定代理人  甲○○
    訴訟代理人  乙○○
    被      告  辛○○
                己○○
                丁○○
                戊○○
    兼
    訴訟代理人  庚○○
    被      告  丙  ○
右當事人間請求清償借款事件，本院判決如左：
    主    文
被告應連帶給付原告新臺幣伍佰伍拾萬元，及分別如附表所示之金額，按所列利率計
算之利息與違約金。
訴訟費用由被告連帶負擔。
    事    實
甲、原告方面：
一、聲明：求為判決如主文第一項所示。
二、陳述：
（一）訴外人巨林皮件有限公司（下稱巨林公司）自民國八十八年一月十四日起，邀
      同被告庚○○、被告六人之被繼承人陳進祿、訴外人許星華、陳宗褘及陳宗頤
      為連帶保證人，向原告借款四筆，金額各為新臺幣（下同）(1)一百五十萬元（
      下稱第(1)筆借款）、(2)一百萬元（下稱第(2)筆借款）、(3)二百四十萬元（下稱
      第(3)筆借款）及(4)六十萬元（下稱第(4)筆借款），約定第(1)、(2)二筆借款之期
      限至八十八年七月十四日，第(3)、(4)二筆借款之期限則至八十八年十一月二十
      四日止，巨林公司應於上開清償期屆至時一次清償借款本金，另應自借款日起
      按原告基本放款利率加碼百分之一點一七五之利率按月付息，其後隨原告基本
      放款利率之變動而機動調整（於原告提起本件訴訟時，第(1)、(2)筆借款之利率
      為週年利率百分之九點零五五；第(3)、(4)筆借款之利率為週年利率百分之九點
      零二五），巨林公司就該四筆借款倘逾期清償利息，即喪失期限利益，全部債
      務視為到期，除仍按上開利率計息外，逾期清償在六個月以內者，應按上開利
      率百分之十；逾期超過六個月者，則須按上開利率百分之二十計付違約金。
（二）詎巨林公司於借得該二筆款項後，就第(1)、(2)筆借款自八十八年五月十五日起
      ，第(3)、(4)筆借款則自八十八年六月二十五日起，即未依約按期繳納利息，依
      據其與原告間之約定，其前揭四筆債務均已視為全部到期，合計尚積欠原告借
      款本金五百五十萬元，及分別按附表所示之金額，依所列利率計算之利息與違
      約金未清償，訴外人陳進祿為巨林公司之連帶保證人，本應就巨林公司對原告
      所負上開債務負連帶清償責任，惟陳進祿已於八十八年四月二十日死亡，被告
      六人為其繼承人，自應繼承陳進祿之前揭連帶保證債務，爰依連帶保證及繼承
      之法律關係提起本件訴訟，求為判決如聲明所示。
（三）對被告抗辯之陳述：
      被告辛○○曾於八十八年五月十一日，與原告另行簽訂授信約定書一份，惟此
      係被告辛○○為擔任另被告庚○○以個人名義向原告借款之連帶保證人，與原
      告訂定之保證契約，被告辛○○並無單獨承受陳進祿就巨林公司向原告借用前
      揭款項所負之連帶保證債務，被告等人抗辯：被告辛○○於其等之被繼承人陳
      進祿死亡後，已與原告另訂保證書，獨力承擔陳進祿所負之前揭連帶保證債務
      等語，自非可採。
三、證據：提出保證書、授信申請書各一份、授信約定書二份、借據六份（以上均為
    影本）為證。
乙、被告方面：
一、聲明：求為判決駁回原告之訴。
二、陳述：被告等之被繼承人陳進祿固曾於生前為訴外人巨林公司向原告所借用之前
    述四筆款項擔任連帶保證人，且其等於陳進祿在八十八年四月二十日死亡後，並
    未聲明拋棄繼承或限定繼承，然原告於陳進祿過世後，曾另與被告辛○○簽訂保
    證書，並對被告辛○○所有之不動產實施假扣押，是陳進祿之前述保證債務已由
    被告辛○○一人獨力承擔，原告依據連帶保證及繼承之法律關係，請求辛○○外
    之其餘被告連帶為如聲明所示之給付，自無理由。
三、證據：提出土地登記謄本影本一份為證。
    理    由
一、原告起訴主張：訴外人巨林公司自八十八年一月十四日起，邀同被告庚○○、被
    告等人之被繼承人陳進祿、訴外人許星華、陳宗褘及陳宗頤為連帶保證人，向原
    告借用如附表所示之四筆款項，巨林公司就第(1)、(2)筆借款應於八十八年七月十
    四日，第(3)、(4)筆借款應於同年十一月二十四日一次清償借款本金，並自借款日
    起按月付息，如逾期未繳息，即喪失期限利益，全部債務視為到期，除應按上開
    利率計息外，尚須給付依事實欄所載方式計算之違約金。詎巨林公司就第(1)、(2)
    筆借款自八十八年五月十五日起，就第(3)、(4)筆借款則自同年六月二十五日起未
    按期繳納利息，陳進祿已於八十八年四月二十日死亡，被告六人為其繼承人，爰
    依連帶保證及繼承之法律關係提起本訴，求為判決如主文第一項所示。被告等對
    於為陳進祿之繼承人，陳進祿生前為巨林公司向原告借用之前述四筆款項擔任連
    帶保證人等事實並不爭執，惟以：原告於陳進祿過世後另與被告辛○○簽訂保證
    書，故陳進祿為巨林公司向原告借用款項所負之保證債務，已由被告辛○○一人
    承擔，原告自不得再向辛○○以外之被告請求給付等語，資為抗辯。
二、原告主張訴外人巨林公司邀同被告等人之被繼承人陳進祿為連帶保證人，向其借
    用五百五十萬元，惟該公司未依約按月付息，已喪失期限利益，嗣陳進祿於八十
    八年四月二十日死亡等事實，業據其提出與所述情節相符之保證書及授信約定書
    各一份及借據四份為證，且為被告等所不爭執，堪信為真實。至原告主張被告六
    人均應繼承陳進祿之保證債務，就巨林公司積欠原告如附表所示四筆債務，對原
    告負連帶清償責任等語，為被告等所否認，並以前揭情詞置辯。經查：
（一）按保證人與債權人約定就債權人與主債務人間所生一定債之關係範圍內之不特
      定債務，預定最高限額，由保證人保證之契約，學說上稱為最高限額保證。此
      種保證契約如定有期間，在該期間內所生約定範圍內之債務，不逾最高限額者
      ，均為保證契約效力所及；如未定期間，保證契約在未經保證人依民法第七百
      五十四條規定終止或有其他消滅原因以前，所生約定範圍內之債務，亦同。此
      種保證，除訂約時已發生之債權外，即將來發生之債權，在約定限額之範圍內
      ，亦為保證契約效力所及。故在該保證契約有效期間內，已發生約定範圍內之
      債務，縱因清償或其他事由而減少或消滅，該保證契約依然有效，嗣後所生約
      定範圍內之債務，於不逾最高限額者，債權人仍得請求保證人履行保證責任。
      次按，未定期限之最高限額保證，保證人須依民法第七百五十四條之規定，通
      知債權人終止保證契約後，始能免除其保證責任；又保證人死亡前已發生之債
      務，在約定限度之範圍內，應由其繼承人承受，負連帶償還責任（最高法院七
      十七年度臺上字第九四三號判例、八十四年度臺上字第二九七四號、八十一年
      度臺上字第一０一一號、九十年度臺上字第一一九八號、九十一年度臺上字第
      一０三九號判決參照）。
（二）查本件被告之被繼承人陳進祿於八十五年四月十八日與被告庚○○、訴外人許
      星華、陳宗禕及陳宗頤共同簽署保證書，同意就訴外人巨林公司對原告現在（
      包括過去所負現在尚未清償）及將來所負之借款、票據、透支、保證、損害賠
      償等及其他一切債務，以本金三千萬元之限額及其利息、遲延利息、違約金、
      損害賠償及其他從屬於主債務之負擔，負連帶保證責任，此有原告所提出、且
      其上陳進祿簽名蓋章之真正為被告等不爭執之保證書一份附卷可稽，則陳進祿
      依該份保證書，為巨林公司對原告之前揭債務所負保證責任，核屬前述之「最
      高限額保證」，被告之被繼承人陳進祿既未曾依民法第七百五十四條之規定，
      通知原告終止保證契約，且該保證契約亦無其他消滅之原因，則其就巨林公司
      自八十八年一月十四日起向原告借用之前開五百五十萬元本金及利息、遲延利
      息、違約金，自應依該保證契約之約定，負連帶清償之責任。
（三）被告等雖另抗辯：原告於其等之被繼承人陳進祿死亡後，曾與被告辛○○另訂
      保證書，由被告辛○○單獨承擔陳進祿為巨林公司對原告所負之連帶保證債務
      云云，惟為原告所否認，並以：被告辛○○於陳進祿死亡後，固於八十八年五
      月十一日與原告另訂授信約定書一份，惟其簽署該份授信約定書之意，乃在為
      被告庚○○個人向原告所借款項擔任連帶保證人，而非承擔其被繼承人陳進祿
      就巨林公司向原告借用之上述款項，對原告所負之連帶保證債務等語，並提出
      申請人與借款人均為被告庚○○之授信申請書一份及八十八年五月二十一日簽
      訂之借據二份，暨立約人為被告辛○○之授信約定書一份為證，由被告辛○○
      簽署之該份授信約定書，其第一頁右上角記載之戶號為六三００─一三七四六
      號，此與以被告庚○○為申請人及借款人之前揭授信申請書及借據上記載之戶
      號均屬相同，且被告辛○○就被告庚○○以個人名義於八十八年五月二十一日
      向原告所借用該二筆款項，確實於借據上之連帶保證人欄簽名蓋章，另被告巨
      林公司於向原告借用上述四筆款項前之七十九年十二月十三日，與原告簽訂之
      授信約定書，其上所載戶號為一三五六─０一０號，該公司向原告借用該四筆
      款項時所簽署借據上之放款戶號則為一三五六─一０─七號，與前開被告辛○
      ○簽訂之授信約定書上所載戶號均非相同等情綜合研判，足見原告主張被告辛
      ○○於八十八年五月十一日簽訂授信約定書，係為被告庚○○個人向原告借用
      之款項擔任連帶保證人，而與陳進祿為巨林公司對原告所負之保證債務並無關
      聯等語，應堪採信，至原告雖曾就被告辛○○所有之臺中縣大安鄉○○段十二
      號土地聲請本院為強制執行，此有被告庚○○提出之土地登記謄本一份附卷可
      稽，惟被告辛○○既為被告庚○○向原告所借用之款項擔任連帶保證人，且本
      院函請臺中縣雅潭事務所就上開土地為查封登記之時間（八十八年十月二十日
      ），又在被告庚○○以被告辛○○為連帶保證人，向原告借款之後，則原告聲
      請本院強制執行該筆土地之目的，非無可能係請求被告辛○○就被告庚○○所
      借用款項負連帶保證人之清償責任，故尚不得以被告辛○○所有之不動產遭查
      封，即遽以推論該被告已獨自承擔其被繼承人陳進祿就巨林公司之借款債務對
      原告所負之連帶保證責任，是被告等人抗辯：被告辛○○係以簽署該份授信約
      定書承擔陳進祿之前揭連帶保證債務等語，顯非可採。又被告六人均未向法院
      聲明拋棄繼承或呈報就陳進祿之遺產為限定繼承等情，業為被告庚○○、辛○
      ○、己○○、丁○○、戊○○於本院言詞辯論期日所自認，亦為被告丙○所不
      爭執，則依據民法第一千一百四十八條及第一千一百五十三條第一項規定，被
      告等自應就陳進祿所負債務負連帶責任，則原告請求被告等就陳進祿應負連帶
      保證責任之如主文第一項所示債務為連帶清償，自屬有據。
三、按繼承人自繼承開始時，除本法另有規定外，承受被繼承人財產上之一切權利、
    義務；繼承人對於被繼承人之債務，負連帶責任，民法第一千一百四十八條前段
    、第一千一百五十三條第一項分別定有明文。訴外人巨林公司向原告借款合計五
    百五十萬元，惟自附表所示之利息起算日起即未繳納利息，其債務依約已視為全
    部到期，迄今尚積欠本金五百五十萬元，及如附表所示之利息與違約金未清償，
    已如前述，被告等之被繼承人陳進祿為巨林公司之連帶保證人，其本不得依民法
    第七百四十五條規定，主張在原告未就巨林公司之財產強制執行無效果前，拒絕
    向原告清償，另依前開民法第七百四十條規定，其就巨林公司所負前揭借款本金
    、利息及違約金等債務應負連帶清償責任。又被告六人為陳進祿之繼承人，且未
    向法院聲明拋棄繼承或呈報限定繼承，則依據前揭規定規定，被告等自應就陳進
    祿對原告所負之前揭連帶保證債務連帶負責。從而，原告本於連帶保證及繼承之
    法律關係，訴請被告連帶給付五百五十萬元，及如附表所示之金額，按所列利率
    計算之利息與違約金，為有理由，應予准許。
據上論結，本件原告之訴為有理由，依民事訴訟法第八十五條第二項，判決如主文。
中      華      民      國    九十二    年      八      月    二十六    日
                                 臺灣臺中地方法院民事第一庭
~B法      官  鍾啟煒
右為正本係照原本作成
對本判決上訴，須於判決送達後廿日內向本院（臺中市○○路○段九一號）提出上訴
狀（須按對造人數提出繕本）
中      華      民      國    九十二    年      八      月    二十七    日
~B法院書記官
~F0
~T40
附表
┌──┬─────┬──────┬──────────────┐
│編號│ 金    額 │ 利       息│ 違          約          金 │
│    │（新臺幣）│  （民國）  │         （民  國）         │
├──┼─────┼──────┼──────────────┤
│    │ 壹佰伍拾 │自88．05．15│ 自88．06．16起至清償日止， │
│    │ 萬元     │起至清償日止│ 逾期在六個月以內者，按上開 │
│ 一 │          │按週年利率百│ 利率百分之十，逾期超過六個 │
│    │          │分之九點零五│ 月者，按上開利率百分之二十 │
│    │          │五計算      │ 計算                       │
├──┼─────┼──────┼──────────────┤
│    │ 壹佰萬元 │自88．05．15│ 自88．06．16起至清償日止， │
│    │          │起至清償日止│ 逾期在六個月以內者，按上開 │
│ 二 │          │按週年利率百│ 利率百分之十，逾期超過六個 │
│    │          │分之九點零五│ 月者，按上開利率百分之二十 │
│    │          │五計算      │ 計算                       │
├──┼─────┼──────┼──────────────┤
│    │ 貳佰肆拾 │自88．06．25│ 自88．07．26起至清償日止， │
│    │ 萬元     │起至清償日止│ 逾期在六個月以內者，按上開 │
│ 三 │          │按週年利率百│ 利率百分之十，逾期超過六個 │
│    │          │分之九點零二│ 月者，按上開利率百分之二十 │
│    │          │五計算      │ 計算                       │
├──┼─────┼──────┼──────────────┤
│    │ 陸拾萬元 │自88．06．25│ 自88．07．26起至清償日止， │
│    │          │起至清償日止│ 逾期在六個月以內者，按上開 │
│ 四 │          │按週年利率百│ 利率百分之十，逾期超過六個 │
│    │          │分之九點零二│ 月者，按上開利率百分之二十 │
│    │          │五計算      │ 計算                       │
└──┴─────┴──────┴──────────────┘


司法院資訊處製作；財團法人民間司法改革基金會備份。
